【裁判字號】    88,簡上,808
【裁判日期】    890425
【裁判案由】    清償債務
【裁判全文】
臺灣臺北地方法院民事判決  八十八年簡上字第八○八號
    上  訴  人  甲○○
    被上訴人    寶島商業銀行股份有限公司
                            設台北市○○○路○段十號
    法定代理人  丙○○      住.
    訴訟代理人  乙○○      住台北市○○○路○段一八０號二樓
右當事人間清償債務事件，上訴人對於中華民國八十八年十月三日本院台北簡易庭八
十八年度北簡字第九四四五號第一審判決提起上訴，本院判決如左：
    主      文
上訴駁回。
第二審訴訟費用由上訴人負擔。
    事      實
甲、上訴人方面：
  壹、聲明：
    一、原判決廢棄。
    二、駁回被上訴人在第一審簡易之訴。
  貳、陳述：除與原判決記載相同者，茲引用外，補稱：
      系爭信用卡契約為定型化契約，縱認上訴人曾在信用卡申請書簽名，系爭信用
      卡契約僅於附卡申請人欄下方以括弧載稱「亦為連帶保證人」字樣，並未表明
      連帶保證人應負之清償責任、範圍之條款，上訴人實難以注意其除為附卡申請
      人外亦為連帶保證人，且依社會常情，信用卡正卡申請人通常較附卡申請人有
      較好之經濟能力，系爭信用卡契約以附卡申請人為正卡申請人之連帶保證人，
      顯使上訴人負擔非其所能負擔之風險而違反誠信原則及平等互惠原則，應為無
      效。
  、證據：除援用第一審所提證據外，補提美國運通附屬信用卡申請表為證。
乙、被上訴人方面：
  壹、聲明：駁回上訴。
  貳、陳述：除與原判決記載相同者，茲引用外，補稱：
      信用卡申請書背面約定條款第二條已約定正卡申請人之配偶於正卡申請人申請
      之同時或核准後向發卡銀行申請信用卡附卡，自同一指定帳戶扣付或繳付全部
      應付款項，並對該卡號內全部應付款項負連帶清償責任。
  、證據：除援用第一審所提證據外，補提消費明細帳單為證。
    理      由
一、本件被上訴人起訴主張：訴外人蔡進清前於民國八十一年六月三日邀同上訴人為
    附卡申請人兼連帶保證人，向被上訴人申請信用卡，依約蔡進清即得於財團法人
    聯合信用卡處理中心之特約商店記帳消費，但應於次月十日前清償，逾期應給付
    按日息萬分之五點四計算之利息及依上開利息百分之十計算之違約金。詎蔡進清
    自八十四年十一月二十六日起至八十八年五月二十五日止，共欠消費記帳款新台
    幣（下同）三十六萬二千八百九十元未給付，為此提起本訴等情；上訴人則以：
    系爭信用卡為其配偶蔡進清所申請，對於在申請書上連帶保證人兼附卡申請人欄
    上簽名之情並不知悉等語，資為抗辯。
二、被上訴人主張之事實，業據其提出信用卡申請書、客戶基本資料查詢、單月帳務
    資料查詢、消費明細帳單為證，上訴人雖以前揭情詞置辯，惟查，信用卡申請書
    上附卡申請人暨連帶保證人欄上訴人之簽名與上訴人當庭簽名字樣，經原審送請
    內政部警政署刑事警察局為筆跡之鑑定，鑑定結果認為二者字跡相符，有該局八
    十八年九月十八日刑鑑字第九五三五五號鑑驗通知書在卷可稽，參以系爭信用卡
    契約正卡申請人蔡進清為上訴人之夫，有戶籍謄本可佐，衡諸社會常情，丈夫申
    請信用卡正卡而由妻子申請附卡亦所在多有，雖蔡進清已死亡而無從加以訊問，
    惟依上開證據，堪認被上訴人主張上訴人為附卡申請人暨連帶保證人，應為可取
    ，上訴人辯稱信用卡申請書上之甲○○簽名並非其所親簽云云，委無可採。
三、上訴人另辯稱系爭信用卡契約為定型化契約，關於連帶保證人之記載顯令上訴人
    難以注意其存在，且亦有違誠信原則及平等互惠原則之情，應屬無效。經查，系
    爭信用卡申請書暨約定條款為企業經營者之被上訴人為與不特定多數人訂立契約
    之用而單方預先擬定之契約條款，為定型化契約，合先敘明。次查，系爭信用卡
    申請書正面附卡申請人簽名欄註記「亦為連帶保證人」，申請書背面約定條款第
    二條則約定附卡申請人應對該卡號內全部應付款項負連帶清償責任，其字體印刷
    及大小與申請書上其他文字相較，並無特別縮小或模糊等足使上訴人難以注意其
    存在或辨識之情事；該申請書並記明若對約定條款有異議時，請於收到核發之信
    用卡後七日內，將信用卡折斷並以掛號寄回，上訴人亦有充足時間研讀信用卡契
    約條款之內容，得知附卡申請人需對該卡號信用卡所有帳款負連帶責任，要難認
    該信用卡契約關於附卡申請人亦為連帶保證人之約定條款違反誠信原則而無效或
    不構成契約之內容。再者，附卡申請人為正卡申請人之配偶或親屬，與正卡申請
    人關係親密，而附卡申請人亦得於信用卡額度內簽帳消費，信用卡契約約定附卡
    申請人就卡號內帳款連帶負責，並未使其負擔非其所能控制之危險，尚無消保法
    施行細則第十四條第二款所謂違反平等互惠原則之情，上訴人此部分所辯亦非可
    信，系爭信用卡契約關於連帶保證之約定條款應屬有效。上訴人既為蔡進清之信
    用卡連帶保證人，自應就其蔡進清所積欠之信用卡債務負連帶清償責任。
四、從而，被上訴人本於信用卡契約及連帶保證之法律關係，請求上訴人給付三十六
    萬二千八百九十元，及自八十八年五月二十六日起至清償日止，按日息萬分之五
    點四計算之利息，暨按上開利息百分之十計算之違約金，為有理由，應予准許。
    原審判命上訴人如數給付，並依被上訴人聲請宣告假執行，於法並無不合。上訴
    意旨指摘原判決不當，求予廢棄改判，為無理由，應予駁回其上訴。
據上論結：本件上訴為無理由，依民事訴訟法第四百三十六條之一第三項、第四百四
十九條第一項、第七十八條，判決如主文。
中      華      民      國    八十九    年      四      月     二十五   日
                              民事第四庭審判長法      官  謝明珠
                                              法      官  張競文
                                              法      官  劉又菁
右為正本係照原本作成
本判決不得上訴
中      華      民      國    八十九    年      四      月     二十     日
~B法院書記官  黃瓊滿


司法院資訊處製作；財團法人民間司法改革基金會備份。
